【裁判字號】    97,消債更,756
【裁判日期】    980430
【裁判案由】    更生事件
【裁判全文】
臺灣板橋地方法院民事裁定           97年度消債更字第756號
聲  請  人  甲○○
上列當事人因消費者債務清理事件聲請更生，本院裁定如下：
    主  文
聲請駁回。
聲請費用由聲請人負擔。
    理  由
一、按債務人與金融機構協商成立者，不得聲請更生或清算，但
    因不可歸責於己之事由，致履行顯有重大困難者，不在此限
    ；本條例施行前，債務人依金融主管機關協調成立之中華民
    國銀行公會會員辦理消費金融案件無擔保債務協商機制與金
    融機構成立之協商，準用前項之規定，消費者債務清理條例
    第151條第 5項、第6項分別定有明文。又聲請更生或清算不
    合程式或不備其他要件者，法院應以裁定駁回之，但其情形
    可以補正者，法院應定期間先命補正，復為同條例第 8條所
    明定。
二、本件聲請意旨略以：聲請人目前債務總金額為新臺幣（下同
    ） 2,086,441元，有不能清償債務之情事，消費者債務清理
    條例施行前，曾於民國95年間依照中華民國銀行公會會員辦
    理消費金融案件無擔保債務協商機制，與最大債權金融機構
    中國信託商業銀行股份有限公司（下稱中國信託）達成協商
    ，雙方約定聲請人自95年5月起，分80期，利率 0%，每月10
    日以30,828元依各債權銀行債權金額比例清償各項債務，至
    全部清償為止，惟聲請人擔任之水電工，係屬臨時工之性質
    ，收入並不穩定，雖平均有近 4萬元之收入，但亦有時單月
    收入不到3 萬元，而子女又於此段期間入大學就讀，學費甚
    為高昂，另配偶受限於先天重度智障，工作薪資所得甚微，
    雖於協商之時，即深知要履行該協商可能過於勉強，唯恐若
    不緊抓當時唯一減輕高利率之機會，仍難以脫離債務之束縛
    ，故聲請人遂於親友之接濟幫忙下苦撐半年之久，但終在96
    年農曆過年前毀諾，聲請人毀諾係因當初協議內容顯不合理
    ，未考量聲請人之必要生活及扶養支出，且兒女成長所需之
    教育費及扶養費與日俱增，是聲請人毀諾顯非出於自己之故
    意與過失，更非濫用更生或清算之債務清理程序，而確係因
    不可歸責於己，致履行有重大困難之情形（見本院卷第8 頁
    ），又其無擔保或無優先權之債務總額未逾1,200 萬元，復
    未經法院裁定開始清算程序或宣告破產，依法自得聲請更生
    程序，懇請裁定開始更生等語。
三、經查：
  (一)聲請人曾依照中華民國銀行公會會員辦理消費金融案件無擔
    保債務協商機制，與中國信託達成協商，此有聲請人提出之
    財團法人金融聯合徵信中心債權人清冊、協議書、無擔保債
    務還款計劃（見本院卷第24至28頁）附卷可稽，並有中國信
    託98年3 月19日民事陳報狀1 份（見本院卷第61至68頁）在
    卷可參。是聲請人具狀聲請更生程序，須具備「不可歸責於
    己，致履行顯有重大困難事由」之要件，方屬正當。
  (二)聲請人以協商內容不合理，未考量聲請人必要生活及扶養支
    出，且子女之教育費用與日俱增，主張毀諾具有不可歸責於
    己事由云云。惟查：聲請人前開主張，固有財政部臺灣省北
    區國稅局綜合所得稅各類所得資料清單、戶籍謄本、中臺科
    技大學學生證、臺北縣榖保高級家事商業職業學校附設進修
    學校學生證、中華民國身心障礙手冊、房屋租賃契約書等件
    為證（見本院卷第21至22頁、第35至43頁），堪信聲請人主
    張其配偶為重度智障、子女甫成年或近成年，且其等尚在就
    學等情為真正。惟聲請人主張之上開事由，均屬聲請人於協
    商時可得預見之事實，雖其陳稱協商成立乃迫於不得已云云
    ，但聲請人既係於權衡利害關係後，方同意簽屬協議書而與
    銀行達成協議，自係其深思熟慮後之結果，難認其有所稱受
    迫之情事，聲請人自當受該協議之拘束，而非可於協商成立
    之後，再憑自己單方面之言詞，主張協商條件嚴苛，具有不
    可歸責於己之事由。
  (三)次查，聲請人目前債務總金額為2,086,441 元，其每月平均
    薪資為4 萬元左右，而其為52年生，年僅46歲，正值壯年，
    有前揭戶籍謄本可證，是距勞動基準法所定之法定退休年齡
    65 歲 ，聲請人尚可工作19年，而其子女業已成年或近成年
    ，亦可為其分擔家庭開銷，提升其還款之能力及減輕聲請人
    家用之負擔。另目前銀行公會亦針對曾參與95年債務協商機
    制而毀諾之債務人，提供「個別協商一致性方案」使債務人
    可再與債權金融機構進行協商，且最優惠可達180 期，0 利
    率之還款條件，是衡酌前情，核認聲請人應仍有清償債務之
    可能，並無所稱不能清償債務之情事，是與消費者債務清理
    條例第3 條之規定，尚有不合，即難准許。
四、綜上所述，本件聲請人既未舉證其自協商成立迄今，有何新
    發生之具體情事，致支出增加或收入減少，因而有不能履行
    原協商條件或履行顯有重大困難，可認係不可歸責於己之事
    由，則其具狀聲請更生程序，即屬更生之要件有所不備，是
    參酌上開說明，自應駁回其本件更生之聲請，爰裁定如主文
    。
中    華    民    國    98    年    4     月    30    日
                  民事第二庭  法  官  張筱琪
上為正本係照原本作成
如不服本裁定，應於裁定送達後10日內，以書狀向本院提出抗告
，並繳納抗告費新臺幣1千元
中    華    民    國    98    年    4     月    30    日
                              書記官  連思斐


司法院資訊處製作；財團法人民間司法改革基金會備份。
